臺灣臺南地方法院刑事判決　
111年度訴字第658號
公  訴  人  臺灣臺南地方檢察署檢察官
被      告  劉慈魁



輔  佐  人  劉棕予
被      告  趙清鋐



上列被告因傷害等案件，經檢察官提起公訴（111年度偵字第811
8號），本院判決如下：
    主  文
劉慈魁犯傷害罪，處有期徒刑參月，如易科罰金，以新臺幣壹仟
元折算壹日；又犯恐嚇危害安全罪，處拘役貳拾日，如易科罰金
，以新臺幣壹仟元折算壹日。扣案之螺絲起子壹支沒收。
趙清鋐無罪。
    事  實
一、劉慈魁與趙清鋐同係居住在臺南市○○區○○路0段0巷00弄00號
    大樓之鄰居，2人素有嫌隙，劉慈魁於民國111年3月22日上
    午6時25分許，在前揭大樓6樓走道處與詹漢治因關門聲音發
    生口角，趙清鋐聽聞後，即自樓梯步行上6樓，並輕推劉慈
    魁一下加以挑釁，迨詹漢治離去後，劉慈魁竟基於傷害他人
    身體之犯意，持螺絲起子刺趙清鋐背部，且以嘴巴咬趙清鋐
    右手臂，並與趙清鋐拉扯扭打在地，致趙清鋐受有右側上臂
    擦傷、右側前臂擦傷、右側手部擦傷、雙膝部擦傷及背部挫
    傷之傷害。適同住該大樓6樓之杜水盛欲出門，開門見狀隨
    即將2人分開，劉慈魁即返回其於該大樓6樓住處。嗣劉慈魁
    另基於恐嚇危害安全及公然侮辱之犯意，前往趙清鋐於該大
    樓5樓住處前之通道，取出預先準備好之刀片1片揮舞，並向
    趙清鋐恫嚇稱：「要不要打」(國語)，之後將刀片放入長褲
    口袋後，復向趙清鋐恫嚇稱：「你怎麼死的都不知道」(台
    語)、「我不是不敢，我不是不敢耶」(台語)、「我吃到六
    十幾歲，我會怕你這個，蛤」(台語)，並以「幹你娘!賽你
    娘」(台語)等語辱罵趙清鋐，致趙清鋐心生畏懼而危害於趙
    清鋐之安全，並足以貶損趙清鋐之名譽及社會評價。
二、案經趙清鋐訴由臺南市政府警察局永康分局報告臺灣臺南地
    方檢察署檢察官偵查起訴。
    理  由
壹、有罪部分：
一、關於證據能力之認定：
  ㈠本判決所依憑判斷之具傳聞證據性質之供述證據，因檢察官
    及被告劉慈魁(下僅稱其姓名)於本案言詞辯論終結前，均同
    意有證據能力（見本院卷第182至183、227至228頁），本院
    審酌前開證據之作成或取得之狀況，並無非法或不當取證之
    情事，且亦無顯不可信之情況，依刑事訴訟法第159條之5規
    定，均具有證據能力。
  ㈡其餘所引用卷內非供述證據性質之證據資料，均依法定程序
    取得，經合法調查程序，與待證事實間復具相當關聯性，無
    不得為證據情形，依刑事訴訟法第158條之4反面解釋，均有
    證據能力。
二、訊據劉慈魁固坦承於上開時間、地點，與告訴人趙清鋐(下
    僅稱其姓名)發生言語及肢體衝突，其有咬趙清鋐之事實，
    惟矢口否認有何傷害、恐嚇危害安全及公然侮辱之犯行，辯
    稱：我有咬趙清鋐，螺絲起子是我的，有無拿刀片我已經忘
    記了，但我沒有持螺絲起子刺趙清鋐，是趙清鋐不小心往後
    面倒下去了，我壓在趙清鋐上面，我被拉起來以後，我以為
    沒事了，我進我房間裡面整理一下要下樓出門，趙清鋐就擋
    在門口不讓我出門，我問趙清鋐擋住我是什麼意思，電梯門
    就開了，警察就來了，我都沒有看到其他人在場，我也沒有
    罵趙清鋐云云。經查：
　㈠劉慈魁、趙清鋐於上開時、地發生言語和肢體衝突，劉慈魁
    有咬趙清鋐，嗣趙清鋐於同日上午8時9分許前往奇美醫療財
    團法人奇美醫院(下稱奇美醫院)急診，經醫師診斷有右側上
    臂擦傷、右側前臂擦傷、右側手部擦傷、雙膝部擦傷及背部
    挫傷之傷害等情，業據劉慈魁供述在卷，且經證人陳怡君於
    警詢中、證人杜水盛於偵查中、證人趙清鋐於警詢、偵查中
    證述明確(見警卷第11至16頁；偵字卷第51至52、91至92、6
    1至65、92頁)，並有奇美醫院診斷證明書、傷勢照片、現場
    錄音譯文及奇美醫院111年6月30日(111)奇醫字第2896號函
    暨所附病歷資料在卷供參（見警卷第25頁；偵字卷第67、97
    至100頁；本院卷第43、65至119頁），此部分事實，首堪認
    定。
　㈡證人趙清鋐於警詢時證稱：111年3月22日上午6時25分許，我
    聽樓上有很大聲的關門聲音，連續3次，後來又聽到有爭吵
    聲，我便上樓查看，當時發現劉慈魁與1名年輕人發生口角
    ，我就上前勸和，劉慈魁要求我進入他住處，我不理他欲走
    下樓回住處，我感覺我的背部遭物品刺了約10幾下，我轉身
    一看，發現劉慈魁手持螺絲起子，我立即用雙手抓住劉慈魁
    雙手，後我感覺背部疼痛，所以我呈微蹲狀態，劉慈魁就順
    勢將我壓在地上，一手架住我的脖子，並以嘴巴咬我的右手
    臂、手肘、手指，我有抵抗掙扎，因為當時聲音很大聲，後
    來有鄰居過來查看才將我們分開，後來劉慈魁回家拿1片刀
    片出來，我便趕緊離開返回家中，劉慈魁也追到我住處門外
    ，拿著刀片揮舞，向我表示「你以為我不敢刺你嗎，你怎麼
    跟我配，我敢進去坐牢」等語，我很害怕就回住處報警等語
    (見警卷第11至16頁)；於偵查中證述：當日劉慈魁叫我進去
    他住處內，我堅持不進去，我轉身要下樓，劉慈魁就拿螺絲
    起子戳我腰下部，劉慈魁將我壓制在地上，我伸出右手要抵
    抗他，劉慈魁還咬我，是杜水盛將我們拉開，劉慈魁拿刀片
    在我住處門口表示「要不要打」(國語)，之後將刀片放入長
    褲口袋後，又說「你怎麼死的都不知道」(台語)、「我不是
    不敢，我不是不敢耶」(台語)、「我吃到六十幾歲，我會怕
    你這個，蛤」(台語)、「幹你娘!賽你娘」(台語)等語，我
    會害怕等語(見偵字卷第51至52、91至92頁)。趙清鋐對於其
    遭劉慈魁傷害、恐嚇及辱罵之過程，前後指訴大致相符，雖
    其中劉慈魁持螺絲起子戳趙清鋐之部位略有出入，惟觀之趙
    清鋐之傷勢照片(見本院卷第111至115頁)，其背部傷勢主要
    係在背部下方即腰之高度位置，則趙清鋐稱劉慈魁持螺絲起
    子戳其「背部」或「腰下部」，應僅係前後用詞未精確之故
    ，實無損其證言之真實性。
　㈢證人詹漢治於警詢證稱：當天我要出門上班，我聽到樓下劉
    慈魁關門很大聲的聲響，我嚇了一跳，原本我要下樓跟劉慈
    魁講，但我忍住未下樓，結果劉慈魁突然又折返回來很大力
    的再次關閉他家大門，我忍不住就走下樓跟劉慈魁說關門那
    麼大聲，會嚇到還在睡覺的住戶、小朋友，劉慈魁就表示「
    你哪裡不爽，我有礙到你嗎」等語，當時我要趕上班要離開
    ，劉慈魁就拉著我的包包，不讓我下樓，我就跟劉慈魁表示
    我沒有要吵架，只希望劉慈魁小聲一點，不要吵到其他住戶
    ，後來趙清鋐就從5樓樓梯走上來，在6樓樓梯口推了劉慈魁
    1下，因我要趕上班就先離開了，後來他們發生什麼事情，
    我並不知道等語(見警卷第31頁)。證人詹漢治有提及趙清鋐
    推劉慈魁之情，尚無偏頗而一味為有利於趙清鋐之證述。
　㈣證人杜水盛於偵查中具結證稱：當時劉慈魁、趙清鋐在我家
    門口外面吵架，我聽到有人在喊救命，然後我開門出去，我
    看到劉慈魁半壓在趙清鋐的身上，我就大喊不要在我家前面
    吵架，我就伸手過去用力將劉慈魁的手拉起來，然後劉慈魁
    、趙清鋐就自己起來，劉慈魁就走回他家，趙清鋐就下樓了
    等語(見偵字卷第92頁)。證人杜水盛上開證述其看見劉慈魁
    半壓在趙清鋐的身上，其伸手過去用力將劉慈魁的手拉起來
    ，劉慈魁、趙清鋐即離去之情形，核與劉慈魁於警詢及本院
    審理時自陳之情形相符(見警卷第5至6頁；本院卷第229、23
    3頁)。
  ㈤證人陳怡君於警詢證稱：當天我要回家，我搭乘電梯自1樓至
    5樓，電梯門打開後，我就看到劉慈魁、趙清鋐在爭吵，沒
    多久劉慈魁就從口袋拿出1把刀子，我嚇了一跳，趕緊跑回
    家裡並把家門鎖起來，我透過紗窗門看他們在做什麼，劉慈
    魁手中拿著刀子，並念念有詞地說著「你相不相信我拿刀子
    刺你」的類似話語，我不記得當時劉慈魁完整說的句子，我
    當時有向劉慈魁表示怎麼可以拿刀子出來，後來劉慈魁就對
    著趙清鋐罵三字經，之後他們就互相叫囂爭吵，但都是劉慈
    魁在說話比較多，沒多久警察就來了，劉慈魁當時除了拿刀
    子之外，還有拿1支螺絲起子，我當時看到趙清鋐的手臂有
    疑似咬痕的傷口等語(見偵字卷第63至65頁)。
　㈥觀諸趙清鋐前揭證述其上樓之原因、其於6樓遭劉慈魁壓制在
    地上，之後劉慈魁在5樓持刀揮舞，並為恐嚇、辱罵之行為
    等節，核與證人詹漢治、杜水盛、陳怡君上開證述，大致相
    符，衡以劉慈魁於警詢、偵訊時陳稱其前與趙清鋐發生糾紛
    時，其一直忍住沒有還手，當日其忍不住才會有這件事，對
    於其有講「你怎麼死的都不知道」(台語)、「我不是不敢，
    我不是不敢耶」(台語)、「我吃到六十幾歲，我會怕你這個
    ，蛤」(台語)，沒有意見等語(見警卷第8頁；偵字卷第101
    頁)，劉慈魁亦於本院審理時自陳其有咬趙清鋐等語(見本院
    卷第181頁)，由此可徵趙清鋐上開證述，尚無故意憑空捏造
    全然不實之證詞誣陷劉慈魁，趙清鋐證述其遭劉慈魁傷害、
    恐嚇及侮辱乙事應係本於親身經歷或見聞之事實無誤，堪以
    採信。且就傷害部分，趙清鋐於案發當日上午8時9分許前往
    奇美醫院急診，經醫師診斷有右側上臂擦傷、右側前臂擦傷
    、右側手部擦傷、雙膝部擦傷及背部挫傷之傷害等情，已如
    前述，趙清鋐所受傷勢情形，確大致呈現兩種型態，亦有其
    傷勢照片在卷供參（見本院卷第71至77頁），此等傷勢合於
    趙清鋐所證述其遭劉慈魁傷害之部位、經過，且警方獲報到
    場，亦自劉慈魁身上扣得螺絲起子1支、刀片1片，有員警之
    密錄器錄影擷取畫面、扣案物照片、臺南市政府警察局永康
    分局搜索扣押筆錄及扣押物品目錄表附卷可佐（見警卷第17
    至21、29至35頁）；就恐嚇、侮辱部分，亦有現場錄音譯文
    在卷可憑（見偵字卷第67頁），以上均可與趙清鋐上開所證
    互為參照印證，益見趙清鋐證述其遭劉慈魁傷害、恐嚇及侮
    辱等語，應屬信實。
　㈦劉慈魁雖辯稱當時僅有其與趙清鋐爭執，其未見其他人在場
    ，而認證人詹漢治、杜水盛、陳怡君上開證述，不可採信等
    語。然劉慈魁於警詢時自陳其當日先係與「1名年輕人」因
    關門聲響發生爭執，後其與趙清鋐推擠，其壓在趙清鋐上面
    ，「有人」看到，將其拉起來等語(見警卷第5至6頁)，此與
    證人詹漢治證述其因關門聲響與劉慈魁發生爭執、證人杜水
    盛證述其看見劉慈魁半壓在趙清鋐的身上，其伸手過去用力
    將劉慈魁的手拉起來等情，均得以相互勾稽，足見證人詹漢
    治、杜水盛確有於該日在場見聞本案案發經過之部分過程。
    又證人陳怡君於警詢時證稱其不認識劉慈魁，與劉慈魁、趙
    清鋐單純為同棟大樓鄰居，均無糾紛或仇恨(見偵字卷第61
    至63頁)，證人陳怡君應無為偏袒趙清鋐，故為虛偽不實陳
    述，亦無誣陷劉慈魁之動機及必要，卷附錄音譯文亦可見證
    人陳怡君於現場之說話內容(見偵字卷第67頁)，且證人陳怡
    君所證與錄音譯文相符，苟非其在場聞見，豈能就案發細節
    為如此詳細之證述，足認證人陳怡君確有在場見聞劉慈魁恐
    嚇及侮辱趙清鋐之情事。是劉慈魁此部分所辯，並非可採。
　㈧劉慈魁雖另於本院審理時表示其被拉起來以後，於要下樓出
    門時，遭趙清鋐擋在門口阻擋其出門，其問趙清鋐為何擋住
    門口，電梯門就開了，警察就來了等語。惟本院依據證人趙
    清鋐、陳怡君前揭證述、劉慈魁之供述，復佐以錄音譯文內
    容，及現場自劉慈魁身上扣得刀片之情形，而認劉慈魁確有
    於當日在5樓趙清鋐住處門前恐嚇、侮辱趙清鋐，已如前述
    ，劉慈魁空言辯稱上情，而否認有恐嚇、侮辱之行為，亦不
    足採。
　㈨綜上所述，本案事證已臻明確，劉慈魁所辯無非臨訟飾卸之
    詞，委無可採，其上開犯行洵堪認定，應予依法論科。　
三、論罪科刑：
　㈠按恐嚇罪之通知危害方法，並無限制，除以積極明示之言語
    舉動外，凡以其他足使被害人理解其意義之方法或暗示其如
    不從，將加危害而使被害人心生畏怖者，均應包括在內。本
    案劉慈魁持刀片1片朝趙清鋐作勢揮動，並表示「要不要打
    」(國語)、「你怎麼死的都不知道」(台語)、「我不是不敢
    ，我不是不敢耶」(台語)、「我吃到六十幾歲，我會怕你這
    個，蛤」(台語)等語，就一般大眾之認知已傳達將加害於他
    人生命、身體之意思，而一般人面對此種舉動、語言威脅時
    ，通常均會感到害怕，對人身安全產生恐懼不安之心理，是
    劉慈魁上開舉動客觀上顯屬以加害生命、身體之事恐嚇趙清
    鋐，且足使趙清鋐心生畏懼，致生危害於趙清鋐之安全無疑
    。核劉慈魁所為，係犯刑法第277條第1項之傷害罪、同法第
    309條第1項之公然侮辱罪，及同法第305條之恐嚇危害安全
    罪。劉慈魁所犯公然侮辱及恐嚇部分，係在相同之時間、地
    點，對趙清鋐所為，依一般社會通念，應將之評價為一行為
    ，較合於社會常情，是其以一行為觸犯上開2罪名，為想像
    競合犯，應從重論以恐嚇危害安全罪，公訴意旨認此部分構
    成數罪，容有誤會。劉慈魁所犯上開傷害罪、恐嚇危害安全
    罪2罪，犯意各別，行為互殊，應予分論併罰。
　㈡爰審酌劉慈魁前已有傷害之前案紀錄，有臺灣高等法院被告
    前案紀錄表在卷可佐(見本院卷第13頁)，其仍不思自制，未
    能克制已身情緒，僅因細故即率予傷害、恐嚇及侮辱趙清鋐
    ，所為實不足取，復審酌其否認犯行之犯罪後態度、其傷害
    方式除用嘴巴咬外，更持螺絲起子攻擊、趙清鋐受有多處傷
    勢，足認其攻擊行為數次、其所為未傷及趙清鋐性命或造成
    趙清鋐嚴重傷勢、除以言語恐嚇外，更持刀片揮舞之情形，
    兼衡劉慈魁之犯罪動機、目的、手段、尚未與趙清鋐達成和
    解或成立調解，賠償趙清鋐損害之情節，及其領有輕度聽覺
    機能障礙之身心障礙證明，暨其於本院審理時自陳之智識程
    度及家庭生活狀況(見本院卷第235頁)等一切情狀，分別量
    處如主文所示之刑，並均諭知易科罰金之折算標準，以示懲
    儆。
四、沒收之說明：
　　按供犯罪所用、犯罪預備之物或犯罪所生之物，屬於犯罪行
    為人者，得沒收之。但有特別規定者，依其規定，刑法第38
    條第2項定有明文。查扣案之螺絲起子1支，為劉慈魁所有，
    業據劉慈魁於本院審理時供承在卷(見本院卷第231頁)，且
    係供劉慈魁犯本案傷害犯行使用，爰依刑法第38條第2項本
    文規定宣告沒收之。至刀片1片雖係供劉慈魁犯本案恐嚇犯
    行所用之物，惟劉慈魁否認為其所有（見本院卷第80頁），
    自無從依刑法第38條第2項本文規定宣告沒收之。
貳、無罪部分：
一、公訴意旨略以：趙清鋐於上開時、地，基於傷害他人身體之
    犯意，與劉慈魁互為扭打並進而倒地，致劉慈魁受有左胸壁
    挫傷及頭部鈍傷之傷害。因認趙清鋐涉犯刑法第277條第1項
    之傷害罪嫌等語。
二、按犯罪事實應依證據認定之，無證據不得認定犯罪事實；不
    能證明被告犯罪者，應諭知無罪之判決，刑事訴訟法第154
    條第2項、第301條第1項分別定有明文。又刑事訴訟法第161
    條第1項規定：檢察官就被告犯罪事實，應負舉證責任，並
    指出證明之方法。因此，檢察官對於起訴之犯罪事實，應負
    提出證據及說服之實質舉證責任。倘其所提出之證據，不足
    為被告有罪之積極證明，或其指出證明之方法，無從說服法
    院以形成被告有罪之心證，基於無罪推定之原則，自應為被
    告無罪判決之諭知。
三、公訴意旨認趙清鋐涉犯前開罪嫌，無非係以趙清鋐於警詢、
    偵查中之供述、證人劉慈魁、詹漢治各於警詢及偵查時之證
    述，及劉慈魁提出之奇美醫院診斷證明書等證據，為其主要
    論據。
四、訊據趙清鋐固坦承其於上開時、地，與劉慈魁發生言語及肢
    體衝突之事實，然堅詞否認有何刑法第277條第1項之傷害犯
    行，辯稱：我沒有傷害劉慈魁等語。經查：
  ㈠劉慈魁、趙清鋐於上開時、地發生言語和肢體衝突，業經認
    定如前。然按刑法第277條第1項之傷害罪，以有傷害人之意
    思並發生傷害之結果者始能成立（最高法院82年度台上字第
    855號、94年度台上字第1249號判決意旨參照），即刑法之
    傷害罪，係結果犯，必致人之身體或健康發生傷害之結果，
    始克相當。檢察官固依劉慈魁之證述及其提出之奇美醫院診
    斷證明書，主張趙清鋐與劉慈魁發生肢體衝突後，造成劉慈
    魁受有左胸壁挫傷及頭部鈍傷之傷害等語。然證人陳怡君於
    警詢時證稱其沒有發現劉慈魁有什麼外傷等語（見偵字卷第
    65頁），且經本院依職權向奇美醫院調閱劉慈魁本次就醫之
    病歷資料，劉慈魁於就醫時雖自訴「跟人吵架被徒手打到頭
    跟左胸壁」等語，惟急診護理過程紀錄載明「經檢查，鄭詠
    澤醫師向病人解釋病情，表示暫無急性發現」，該院並函覆
    依據病歷記載，並無明顯外傷，診斷證明書係依據病人劉慈
    魁自訴跟人吵架被徒手打到頭跟左胸壁等語，有該院111年6
    月30日、同年8月4日、同年10月11日函文及各該函文所附病
    情摘要及病歷資料在卷供參（見本院卷第43至63、155至157
    、201至203頁），則就劉慈魁提出之奇美醫院診斷證明書所
    載劉慈魁受有左胸壁挫傷及頭部鈍傷之傷勢部分，既僅係依
    據劉慈魁自訴所記載，未有客觀可見傷勢，而屬劉慈魁主觀
    上之感受，非屬醫師檢測、釐清後所診斷得出之客觀傷害結
    果，縱經醫師開立診斷證明書載明劉慈魁受有左胸壁挫傷及
    頭部鈍傷之內容，以作為劉慈魁受有傷害結果之證明，然而
    實際上與劉慈魁之單一指訴並無不同，實難以該診斷證明書
    此部分記載，即遽認劉慈魁客觀上受有左胸壁挫傷及頭部鈍
    傷之傷害結果。
　㈡況縱認劉慈魁確受有胸壁挫傷及頭部鈍傷之傷害結果，然其
    既無明顯外傷情形，足認其傷勢輕微，而劉慈魁於上開時、
    地，有傷害趙清鋐，並壓制在趙清鋐身上之行為，業經認定
    如前，而趙清鋐於警詢時供稱其有掙扎抵抗等語(見警卷第1
    5頁)，核與一般人在遭受侵害之緊急狀態下身體會呈現之自
    然掙扎反應相符，故劉慈魁所提出之前開診斷證明，或有可
    能如趙清鋐所辯係抵抗之正當防衛下所造成，則趙清鋐有無
    傷害之故意，亦有可疑。
　㈢準此，劉慈魁、趙清鋐雖於上開時、地發生肢體衝突，惟刑
    法上之傷害罪僅處罰既遂犯，亦即該行為必須造成傷害之實
    害結果，方足當之，倘所為未成傷，仍不得率以該罪相繩。
    而本案既未能證明劉慈魁受有傷害之結果，有如前述，且趙
    清鋐是否有傷害犯行，本院認為仍存有合理之懷疑，尚未達
    到確信其為真實之程度，對趙清鋐所為自不能課以刑法上之
    傷害罪責。本案不能證明趙清鋐犯罪，揆諸前揭說明，依法
    自應為趙清鋐無罪之諭知。　　　　
據上論斷，應依刑事訴訟法第299條第1項本文、第301條第1項，
判決如主文。
本案經檢察官陳昆廷提起公訴，檢察官吳惠娟到庭執行職務。
中　　華　　民　　國　　111 　年　　12　　月　　2 　　日
                  刑事第一庭    審判長法　官　劉怡孜
　　　　　　　　　                    法  官  陳淑勤
　　　　　　　　　                    法  官  潘明彥
以上正本證明與原本無異。
如不服本判決應於收受本判決後20日內向本院提出上訴書狀，並
應敘述具體理由。其未敘述上訴理由者，應於上訴期間屆滿後20
日內向本院補提理由書狀（均須按他造當事人之人數附繕本）「
切勿逕送上級法院」。 
　　　　　　　　　　　　　　　　　    書記官  蘇豐展
中　　華　　民　　國　　111 　年　　12　　月　　2 　　日
附錄本案論罪科刑法條：
中華民國刑法第277 條
傷害人之身體或健康者，處5年以下有期徒刑、拘役或50萬元以
下罰金。
犯前項之罪，因而致人於死者，處無期徒刑或7年以上有期徒刑
；致重傷者，處3年以上10年以下有期徒刑。

中華民國刑法第305 條
以加害生命、身體、自由、名譽、財產之事，恐嚇他人致生危害
於安全者，處2年以下有期徒刑、拘役或9千元以下罰金。

中華民國刑法第309 條
公然侮辱人者，處拘役或9千元以下罰金。
以強暴犯前項之罪者，處1年以下有期徒刑、拘役或1萬5千元以
下罰金。